臺灣高等法院高雄分院刑事判決　　　　　　　　　九十二年度上易字第一二四五號
　　　上　訴　人
　　　即　被　告　丙○○
　　　選任辯護人　洪文佐
右上訴人因竊盜案件，不服臺灣高雄地方法院九十二年度易字第一四二二號中華民國
九十二年六月三十日第一審判決（聲請簡易判決處刑案號：臺灣高雄地方法院檢察署
九十二年度偵字第八０八六號），及移
起上訴，本院判決如左：
    主  文
上訴駁回。
    事  實
一、丙○○前於民國（下同）九十年間，因犯竊盜罪，經臺灣高雄地方法院以九十年
    度易字第三０九五號判處有期徒刑三月，於九十一年四月十五日執行完畢，仍不
    知悔改，復基於意圖為自己不法所有之摡括犯意：
  (一)先於九十二年四月十日中午十二時許，進入位於高雄縣鳳山市○○○路一六六號
    之「甲○○○」內，趁店內人員不注意之際，徒手竊取男用ＹＧ牌四角白色內褲
    二件，得手後藏在腰際褲頭內，此時恰有店內工作人員陳財王巡視時發現上情，
    而丙○○不知其竊行已被發現即走出店外，並騎乘車牌號碼為０ＣＺ─二二二號
    機車欲行離去，嗣陳財王發現有異後，徒步上前追捕，而於高雄縣鳳山市福街福
    誠高中側門前所追及，並將丙○○帶回店內後，報警當場在丙○○身上查獲。
  (二)連續於九十二年五月二日十五時五分許，攜帶其所有客觀上足以對人之生命、身
    體具有危險及威脅性，可供兇器使用之螺絲起子一支，騎乘上開機車至高雄市鼓
    山區○○○路四一九號前，拆卸乙○○所有ＸＧＬ─二八０號重機車之大燈蓋，
    得手後，為上址鄰居李麗美返家時發現報警，為據報前來之警員當場逮捕，並當
    場扣得丙○○拆卸大燈蓋所使用之螺絲起子一支。
二、案經高雄縣警察局鳳山分局報告臺灣高雄地方法院檢察署檢察官聲請簡易判決處
    刑，暨高雄市政府警察局鼓山分局報告臺灣高雄地方法院檢察署檢察官移送併案
    ，原審法院認不宜以簡易判決判處刑，簽准改依通常程序審理。
    理  由
一、右揭事實欄(一)部分之犯罪事實，業據被告丙○○迭於警訊、偵查及本院審理中供
    承不諱，核與證人陳財王指述之情節相符，被告該部分知自白與事實相符，應屬
    真實，此外，復有贓物認領保管收據及照片一紙在卷可資佐證，被告此部分竊盜
    犯行，堪以認定。
二、右開事實欄(二)部分之犯罪事實，訊據上訴人即被告丙○○固坦承卸下ＸＧＬ─二
    八０號重機車大燈蓋之事實不諱，惟矢口否認有持螺絲起子拆卸之犯行，辯稱：
    我係用手把大燈蓋拿下來行竊等語。惟查，右揭事實，業據被害人乙○○於警訊
    中指述綦詳，核與證人李麗美於警訊中證述之情節相符，並有贓物認領保管單乙
    紙在卷可考，復有螺絲起子一支扣案可資佐證，被告空言否認有持螺絲起子拆卸
    大燈之犯行，其所辯顯係卸責之詞，自不足採。是被告此部分攜帶兇器竊盜之犯
    行，亦堪認定。
三、查被告攜帶螺絲起子一支行竊前開機車大燈蓋，在客觀上對人身體具行兇之危險
    性，係屬兇器，核被告此部分所為，係犯刑法第三百二十一條第一項第三款之攜
    帶兇器竊盜罪；另被告竊取內褲部分，核被告該部分所為，係犯刑法第三百二十
    條第一項之普通竊盜罪。被告先後所犯普通竊盜及加重竊盜犯行，時間緊接，所
    犯為同一罪名之罪，應係出於概括之犯意反覆為之，應依連續犯之規定，論以一
    加重竊盜罪，並依法加重其刑（大法官會議釋字第一五二號解釋、最高法院六十
    七年六月廿日第六次暨第七次刑事庭庭推總會議決議（一）參照）。另公訴人雖
    僅就被告竊取內褲部分之犯行提起公訴，然檢察官就犯罪事實一部起訴者，其效
    力及於全部，刑事訴訟法第二百六十七條定有明文，本件被告所為事實欄(二)犯行
    ，經檢察官移送併辦，本院認為與前揭論罪科刑事實欄(一)部分，有連續犯之裁判
    上一罪關係，已如前述，是本院自應一併予以裁判，併此敘明。又被告前於九十
    年間，因犯竊盜罪，經臺灣高雄地方法院判處有期徒刑三月確定，於九十一年四
    月十五日執行完畢之事實，已經被告供明在卷，並有臺灣高等法院被告全國前案
    紀錄表一份在卷可憑，其受有期徒刑執行完畢後，五年以內再犯有期徒刑以上之
    本罪，為累犯，應依法遞加重其刑。
四、原判決以被告罪證明確，因予適用刑法第五十六條、第三百二十一條第一項第三
    款、第四十七條、第三十八條第一項第二款之規定，並審酌被告犯罪之動機、目
    的、手段及為警查獲後仍繼續犯罪，顯無悔意，贓物亦已全由被害人領回等一切
    情狀，量處有期徒刑八月，併將被告供承其且供其犯竊盜罪時所用扣案之螺絲起
    子一支，依第三十八條第一項第二款規定宣告沒收，認事用法核無違誤，所處之
    刑亦屬適當。被告上訴意旨，以原審量刑過重，且被告應屬精神耗弱之人為由，
    指摘原判決不當云云。然查：本件被告行為時之精神狀況，是否已達「精神耗弱
    」或「心神喪失」之程度？經本院送請高雄市立凱旋醫院鑑定結果，認為：案主
    目前之心理、生理功能檢查發現其情緒尚稱穩定，然依其病史長達二十四年，案
    主之精神科診斷應為精神分裂症；對照案主的病史，其曾經出現明顯的幻聽，這
    種活性症狀，會導致判斷力出現問題，可能會在睡眠、食慾的表現有不正常，這
    是一般精神病患常會出現的症狀，非精神分裂症的特異症狀。案主曾於民國九十
    年五月二十三日來院門診，當時已發生第一次偷竊行為，根據主治醫師的病歷描
    述，有明顯的精神症狀如答非所問，缺乏眼神接觸，顯示第一次犯案當時曾受精
    神症狀影響，致使其判斷力下降，但隨即中斷治療，而在此次涉案前一週，又已
    經開始會亂拿別人東西，情緒亦不佳，但可以知道"偷竊"是不對的行為，然因情
    緒出現障礙，導致其判斷力下降，致發生犯行；但綜觀其精神狀況涉案時的精神
    狀態尚未達「致使其認知功能明顯出現障礙」程度，因此並未達到「精神耗弱」
    的程度等情，有該院九十二年十二月十日高市凱醫成字第０九二０００五五九六
    號函一份及所附之精神鑑定書各一份在本院卷第六十二頁至第六十六頁足憑。雖
    鑑定人即高雄市立凱旋醫院之醫師周煌智於本院九十二年十月一日審理時到庭結
    證：「被告是我的門診病人。被告持續性的來我門診治療四、五個月，被告的情
    形在我診治當中，被告出現明顯的幻聽，這種活性的症狀，會導致判斷力出現問
    題，可能會出現在睡眠、食慾不正常，這是一般精神病患常會出現的症狀，被告
    也不能例外。依我的經驗，我曾經鑑定過如被告這種會產生幻聽的病患，如果精
    神分裂的情形比較嚴重的話，他或許會到有個聲音，這個東西拿起來沒有關係，
    更誇張時，他或許會聽到壹個聲音告訴他，說這些東西都是你的東西，所以你儘
    管拿沒有關係，所以有幻聽的話，會影響到他的判斷能力。依精神分裂症患者而
    言，這種症狀他的判斷能力會明顯減弱，我們在鑑定時，都會認為是屬於心神喪
    失，但是法院的認定比較嚴格，我們也會認為是屬於精神耗弱。」等語（見本院
    卷第五十頁、第五十一頁），但上開鑑定報告既認定被告於案發時之精神狀態尚
    未達「致使其認知功能明顯出現障礙」之「精神耗弱」程度，與鑑定人周煌智醫
    師於本院作證之證詞不一致，然本院認高雄市立凱旋醫院之鑑定報告較為可採，
    故本院自不得依刑法第十九條第二項規定，減輕其刑；且被告係累犯，本院亦不
    得為緩刑之宣告。足見被告上訴，為無理由，應予駁回。
據上論斷，應依刑事訴訟法第三百六十八條，判決如主文。
本案經檢察官陳國全到庭執行職務。
中      華      民國    九十三    年      一      月     十四     日
                              臺灣高等法院高雄分院刑事第二庭
                                  審判長法官  林正雄
                                        法官  黃蕙芳
                                        法官  黃壽燕
右正本證明與原本無異。
不得上訴。
                                  法院書記官  黃一秋
中    華    民    國      九十三      年      一      月      十四      日
附錄本判決論罪科刑法條：
刑法第三百二十一條
犯竊盜罪而有左列情形之一者，處六月以上、五年以下有期徒刑：
一  於夜間侵入住宅或有人居住之建築物、船艦或隱匿其內而犯之者。
二  毀越門扇、牆垣或其他安全設備而犯之者。
三  攜帶兇器而犯之者。
四  結夥三人以上而犯之者。
五  乘火災、水災或其他災害之際而犯之者。
六  在車站或埠頭而犯之者。
前項之未遂犯罰之。
